【裁判字號】    89,上易,1212
【裁判日期】    890621
【裁判案由】    詐欺
【裁判全文】
臺灣高等法院臺中分院刑事判決          民國八十九年度上易字第一二一二號
    上  訴  人  臺灣南投地方法院檢察署檢察官
    上  訴  人
    即  被  告  丙○○
                戊○○
右上訴人等因被告等詐欺案件，不服臺灣南投地方法院中華民國八十九年三月卅一日
第一審判決（民國八十九年度易字第九○號，起訴案號：臺灣南投地方法院檢察署民
國八十九年度偵字第一二七號），提起上訴，本院判決如左：
    主      文
上訴駁回。
    事實及理由
一、本案經本院審理結果，認第一審法院依刑法第二十八條、第五十六條、第三百三
    十九條第一項、第七十四條第一款，罰金罰鍰提高標準條例第一條前段，判處上
    訴人即被告（以下簡稱被告）丙○○、蕭琳潔（即戊○○）各有期徒刑七月，均
    緩刑三年，其認事用法，核無不合，量刑及緩刑之宣告，亦均稱妥適，應予維持
    ，並引用第一審判決書記載之事實、證據及理由（如附件）。
二、被告等在本院未提出其他有利之證據及辯解，上訴意旨仍執陳詞，否認犯罪，惟
    查原判決如何認定被告等共同連續詐取財物，已於判決理由欄，詳予說明，其等
    空言否認犯行，顯不足取，上訴為無理由。檢察官依循告訴人乙○○、甲○○之
    請求，上訴意旨以被告等未按與告訴人等和解條件履行，和解乃為圖脫免其詐
    欺罪責，毫無清償誠意，原審諭知緩刑顯有不妥，並應從重科刑云云，惟查被告
    等已於八十九年二月十一日匯款新台幣（下同）一萬元，及同年五月十五日款
    二萬元入告訴人帳戶，以資清償，有郵政國內款執據二紙附卷可稽（見本院卷
    內），雖款之時間，與依和解所約定之清償時間不合，較為遲延，尚難認被告
    等毫無依和解條件清償債務之誠意，而認原審宣告緩刑不當，予以從重量刑，其
    上訴亦為無理由，均應予駁回。
三、據上論斷，應依刑事訴訟法第三百七十三條、第三百六十八條，判決如主文。
本案經檢察官丁○○到庭執行職務。
中      華      民      國    八十九     年     六     月     二十一    日
            臺灣高等法院臺中分院刑事第一庭
                                        審判長法  官  陳  紀  綱
                                              法  官  朱      樑
                                              法  官  陳  登  源
右正本證明與原本無異。
不得上訴。
                                              書記官  林  桂  鳳
中      華      民      國    八十九     年     六     月    二十二     日
                                                                        Ｅ
臺灣南投地方法院刑事判決                            八十九年度易字第九號
    公  訴  人  臺灣南投地方法院檢察署檢察官
    被      告  丙○○  男  三十二歲（民國○○○年○○月○日生）
                        住南投縣南投市○○路○段五二二巷七二號
                        身分證統一編號：Ｗ一二五九五二二號
                戊○○  女  二十三歲（民國○○○年○月○○○日生）
                        住南投縣草屯鎮○○路二九六號
                        身分證統一編號：Ｍ二二三九七九四五號
    共      同
    選任辯護人  劉北元律師
右列被告因詐欺案件，經檢察官提起公訴（八十九年度偵字第一二七號），本院判決
如左：
    主  文
丙○○、戊○○共同連續意圖為自己不法之所有，以詐術使人將本人之物交付，各處
有期徒刑柒月；均緩刑參年。
    事  實
一、丙○○與戊○○係男女朋友關係，於民國八十七年九月間，竟共同基於意圖為自
    己不法所有之概括犯意連絡，先由戊○○向其阿姨乙○○、甲○○表示欲介紹其
    男友丙○○與渠等二人認識，雙方並約定於台中市境內某不知名之西餐廳見面，
    於當日會面時，丙○○即向乙○○、甲○○佯稱：伊乃名冠油封工業股份有限公
    司（下簡稱名冠油封公司）之大股東，財力雄厚，近日因計畫與友人投資大型汽
    車修配廠，亟待資金週轉，欲向渠等借貸金錢等語，乙○○、甲○○遂表示願意
    借貸其金錢，惟當日並未提及借款之金額及細節，即行離去；丙○○與戊○○旋
    又於八十七年十月中旬某日，至乙○○位於彰化縣鹿港鎮南勢巷六十號住處，佯
    裝欲與其商談借貸之金額及方式，且表示願簽發支票以供擔保，並當場由戊○○
    代為簽發以丙○○為發票人、發票日為八十七年十一月二十日、同年十二月三十
    日及同年月三十一日、面額分別為新台幣（下同）三十萬元、十萬五千元、三十
    萬元之支票三張，經丙○○蓋章後交付予乙○○，並稱因支票不夠，待數日後再
    行補足，而使乙○○當場陷於錯誤而交付現金一百五十五萬五千元，戊○○並依
    約於收受現金數日後，復行交付以丙○○為發票人、發票日為八十八年五月十六
    日、同年六月六日及同年七月十一日、面額分別為新台幣二十五萬元、三十萬元
    、三十萬元之支票三張，以資取信乙○○；丙○○、戊○○復以同一方式，於八
    十七年九月間，先後多次以電話向甲○○討論向其借貸之事宜，甲○○遂亦陷於
    錯誤，於同年九月三十日、同年十月十五日、同年十月三十日、同年月三十一日
    ，分別匯款三十萬元、三萬元、十五萬元、三十萬元至丙○○於華南商業銀行草
    屯分行之帳戶，並於同年十月中旬及同年十一月初某日，另交付二萬元、五萬五
    千元之現金予戊○○，丙○○、戊○○亦簽發以丙○○為發票人、發票日為八十
    七年十一月三十日、同年十二月十日及同年月二十日、面額分別為新台幣三十五
    萬元、二十萬五千元、三十萬元之支票三張予甲○○，合計共詐得八十五萬五千
    元之款項；嗣乙○○、甲○○自八十七年十一月二十日起，陸續將屆期之支票提
    示後，該票均因拒絕往來戶而不獲付款，且丙○○亦逃逸無蹤，渠等二人始知受
    騙。
二、案經乙○○、甲○○訴由臺灣南投地方法院檢察署檢察官偵查起訴。
    理  由
一、訊據被告丙○○、戊○○均矢口否認有何右揭詐欺犯行，被告戊○○固不否認有
    於前開時地與告訴人乙○○、甲○○借貸之事實，惟辯稱：上開款項係伊以個人
    名義所借，原欲用以開設服飾店，後因週轉不靈才作罷，與丙○○無關，伊未曾
    介紹丙○○予告訴人乙○○、甲○○認識，亦未詐欺渠等二人云云，被告丙○○
    則辯稱：伊於支票跳票前，從未曾見過乙○○與甲○○，也未向她們表示伊係名
    冠油封公司之股東，或投資汽車修配廠欲調借現金週轉之事，伊是經戊○○告知
    跳票後，才知悉其有向告訴人等借錢，因當時伊將支票及印章交由戊○○保管，
    系爭支票均非伊之筆跡云云，惟查，右揭事實，業據告訴人乙○○、甲○○於偵
    查及本院審理中指述綦詳，且有被告丙○○之名片一紙、支票及退票理由單各九
    張、華南商業銀行匯款單三紙、台灣中小企業銀行跨行匯款入戶電匯申請書一紙
    ，及華南商業銀行草屯分行八十八年十二月十四日華草存字第Ｏ七一號函送之存
    款往來明細表、拒絕往來通知一份附卷可稽，且(1)被告丙○○供稱於跳票前均未
    曾與告訴人乙○○、甲○○見過面云云，雖核與被告戊○○於本院審理中供述情
    節相符，惟被告二人確實曾親至告訴人乙○○住處取款，且被告丙○○後因腳受
    傷，告訴人乙○○還曾帶之前往台中友人陳美娟之住處詢問保險相關事宜一節，
    業據告訴人乙○○指述綦詳，核與證人陳美娟於本院審理中到庭結證陳稱：於八
    十七年八月至十月間某日，告訴人乙○○曾帶戊○○、丙○○至伊住處討論勞工
    保險職業災害之問題，當場乙○○有介紹被告丙○○係戊○○之朋友，且戊○○
    亦有當場稱呼乙○○為阿姨，丙○○在旁亦有聽見，渠等三人應互相認識等語，
    均大致相符；且告訴人乙○○指稱：交付金錢時，被告二人均有在場一節，業據
    證人呂曉菁到庭陳稱：八十七年十月間，被告丙○○、戊○○曾一同至其母親即
    乙○○之住處取款，當時因伊在娘家坐月子而在場等語，亦若合符節，從而，被
    告二人上開所辯，即與右揭證人之證詞及告訴人等之指述有所違誤，而不足採信
    。(2)次按，被告丙○○雖供稱伊之印章、支票於腳受傷住院期間，係交由戊○○
    保管云云，並提出佑民醫院診斷證明書一紙為證，然徵諸上開診斷書之記載，被
    告丙○○僅於八十七年八月一日至同年月七日住院治療，而與本件詐騙犯行之發
    生時間無涉，且被告丙○○當時僅係受有左足壓碎傷及開放性骨折等傷害，且已
    於出院後改為門診追蹤治療，並無何其他重大疾病，足資影響其處理事務之能力
    及判斷力，故縱使如其所言，並未親自簽發系爭支票，而授權戊○○代理，然其
    對自己銀行帳戶內之存款，有大筆異常金額增加之情形，亦理應知之甚詳，而有
    所質疑，則其辯稱均不知情云云，實與常情有違，而尚難採信；(3)又衡諸常情，
    一般人均係在初次見面時，方會交付自己之名片以茲介紹，被告戊○○供稱丙○○之名片係告訴人自行於伊車上拿取云云，亦與常情不符；且被告丙○○之上開
    華南銀行草屯分行之帳戶內，自八十七年十一月十一日以後，即僅剩餘數百元之
    存款，有上開存款明細表可參，顯見被告丙○○當時並無資力兌現系爭合計金額
    高達二百餘萬元之九張支票甚明；(4)又按，被告丙○○於八十七年七月間已自名
    冠油封公司離職，且其離職時，已一併將其僅有之五十萬元股份轉讓予他人等情
    ，有該公司八十八年三月三日刑事陳報狀一紙可參，而被告二人均未曾投資汽車
修配廠一情，亦據渠等二人自陳在卷，從而，被告丙○○於認識告訴人當時，既
    已非名冠油封公司之股東，且嗣後亦未將所取得之金錢為任何投資，顯見渠等於
    收受上開款項之始，即非有雄厚資金之人，亦無意要投資何汽車修配廠，而係以
    不實之身份，詐騙他人之財產甚明；綜上所述，則被告二人上開所辯，應屬事後
    卸飾及迴護之詞，均不足採信，渠等二人犯行堪以認定，應依法論罪科刑。
二、核被告丙○○、戊○○所為，均係犯刑法第三百三十九條第一項之詐欺取財罪。
    渠等先後二次詐欺犯行，均時間緊接，手法相同，所犯構成要件相同之罪名，顯
    係基於概括犯意而為之，為連續犯，應依刑法第五十六條之規定，以一罪論，並
    依法加重其刑；公訴意旨認被告前揭所為，僅成立單純一罪，而漏未論以連續犯
    ，似有誤會，併此敘明。又被告二人間，就前開犯行，有犯意之連絡與行為之分
    擔，均為共同正犯。爰審酌被告丙○○、戊○○均前無犯罪前科之素行（參照台
    灣高等法院被告全國前案紀錄表）、不思循正當途徑解決經濟困難，而詐騙他人
    財物之犯罪動機及目的、所得利益非輕，及犯罪後否認犯行，惟均已與告訴人達
    成和解之態度（有和解書二紙附卷可參）等一切情狀，量處如主文所示之刑，以
    示懲儆。末查，被告二人前均未曾受有期徒刑以上刑之宣告，已如前述，渠等此
    次初罹刑典，經此偵審程序及刑之宣告後，應知警惕而無再犯之虞，本院因認暫
    不執行其刑為當，爰併予宣告緩刑三年，用啟自新。
據上論斷，應依刑事訴訟法第二百九十九條第一項前段，刑法第二十八條、第五十六
條、第三百三十九條第一項、第七十四條第一款，罰金罰鍰提高標準條例第一條前段
，判決如主文。
本案經檢察官張曉雯到庭執行職務。
中      華      民      國       八十九     年     三    月    三十一   日
                                臺灣南投地方法院刑事庭
                                    法  官  吳  佳  薇
右正本證明與原本無異。
如不服本判決，應於判決送達後十日內向本院提出上訴狀( 應附繕本 )。「切勿逕送
上級法院」。
                                    書記官
中      華      民      國      八十九    年      四     月       六    日
「告訴人或被害人對於判決如有不服具備理由請求檢察官上訴者，其上訴期間之計算
係以檢察官收受判決正本之日期為準」
附錄本案論罪科刑法條；
刑法第三百三十九條第一項：意圖為自己或第三人不法之所有，以詐術使人將本人或
                          第三人之物交付者，處五年以下有期徒刑、拘役或科或
                          併科一千元以下罰金。


司法院資訊處製作；財團法人民間司法改革基金會備份。
